# Práctica 2  

```{r warning=FALSE,message=FALSE, include =FALSE} 
#librerias
library(qcc)
library(qcr)
library(qualityTools)
library(knitr)
library(SixSigma)
```
## Gráficos de Control 
 
En esta práctica se obtendrán gráficos de control para variables y atributos utilizando dos paquetes: "qcc" y "qcr".

Para trabajar con casi todas las funciones y aplicaciones que existen dentro de este paquete estadástico, debemos crear un objeto qcc.

Necesitamos básicamente dos cosas:
Unos datos (un data frame, una matriz, un vector,..) y un "string value" especificando el tipo de control que deseamos hacer (por Atributos o por variables).

También, opcionalmente, se pueden modificar el tamaño (sizes), el centro del grupo (center), la desviación estándar (std.dev), los limites de control (limits), el valor objetivo del proceso(target).

La única diferencia que existe a la hora de trabajar con variables o con atributos, radica en "type". Para variables podemos optar por elegir entre "xbar","xbar.one", "R"  o "S" y para atributos tenemos "p", "np","c","u" o "g".

## Gráficos de Control por variables 
 
### Gráficos qcc para variables {#gqcc}

Vamos a trabajar con dos bases de datos:
1. "pistonrings", definida en el paquete qcc.
2. "plates", definida en el paquete qcr.
       Medidas de dureza de planchas de piedra artificial.

Estos datos están sacados del libro de MONTGOMERY .Son medidas del diámetro interior de anillos forjados para los pistones que se usan en los motores de los coches. Las variables que aparecen en el estudio son: 

* diameter, es el diámetro de los pistones
* sample = 1,2,3,...40 representa el número de la muestra y de cada muestra tenemos 5 observaciones.
* Trial, es la prueba realizada (T-F)

Para cargar los datos pistongrings:

```{r warning=FALSE,message=FALSE}
library(qcc)
data(pistonrings) # Se carga la base de datos pistonrings
attach(pistonrings) # Se toman las columnas de la base de datos como variables
dim(pistonrings) # 200 datos, 3 variables

# Creacion del objeto qcc.groups o grupos qcc:
diameter <- qcc.groups(pistonrings$diameter, pistonrings$sample)

# Se agrupan los valores de los diámetros según el valor de la columna "Sample" 
# Como hay 200 valores en 40 muestras, el resultado es una matriz 40x5 (200/5=40)

diameter
dim(diameter)
#efectivamente es una matriz de 40 filas y 5 columnas
```
Para cargar los datos "plates" hay dos alternativas: Importándolo a R a partir del archivo Ejercicio1.r

```{r}
Ejercicio1=read.table("Ejercicio1.r",header=TRUE)
names(Ejercicio1)
dim(Ejercicio1)

# Acto seguido se define el objeto qcc.groups:
Dureza <- qcc.groups(Ejercicio1$dureza, Ejercicio1$sample)
```
O cargándolo desde el paquete qcr (que ya lleva incorporado el dataframe)
```{r}

data(plates)
str(plates) # Variables de las que se compone plates

# dureza: vector numúrico, dureza de las planchas.
# sample: identificador de la muestra, 1,2,3,...50 

```
### Gráfico de control para el RANGO y la MEDIA: datos "plates" 

IMPORTANTE. Para construir un gráfico de control de la media, primero hay que observar los diagramas de rangos o desviaciones tipicas (antes que los diagramas de la media).
Es debido a que los rangos o desviaciones tipicas estimados se emplean luego para calcular los UCL y LCL en el gráfico de control de la media. Estimacion de sigma="Rango medio"/d2 o "S media"/c4.

#### Librería qcc:
Procedimiento estándar para la construcción de gráficos de control para el rango y la media: etapas I y II

Se estiman los límites naturales del gráfico de control.
Primero se estima la variabilidad del proceso con el gráfico de rangos. Se sigue el siguiente proceso:

1. Gráfico con 4 paneles
```{r}
windows(15,10)
op<-par(mfrow=c(2,2))
```

Se estiman los límites naturales de control del gráfico  de rangos mediante las 25 primeras muestras:
```{r}
qcc(Dureza[1:25,],type="R",nsigmas=3,restore.par=FALSE)  # type indica gráfico de rangos, R-para variables

```
Se ha creado un objeto qcc, el primer gráfico de control

Los parámetros de la funcion qcc son los siguientes:

qcc(data, type="xbar", sizes, center, std.dev, limits,data.name, labels, newdata, newsizes, newlabels, nsigmas = 3, confidence.level, rules = shewhart.rules, plot = TRUE)

El gráfico proporciona además un resumen incluyendo estadástica descriptiva referida a los grupos,
tamaño de la submuestra, num de grupos, media del estadístico del gráfico de control, desviación típica resultado de dividir el rango medio entre d2 (tabulado)

```{r}
summary(qcc(Dureza[1:25,], type="R",plot=FALSE))

#Proceso de control continuo: se aumñaden las muestras restantes:
qcc(Dureza[c(1:10,12:25),], type="R", newdata=Dureza[26:50,],restore.par=FALSE)
```
Grafico x barra:
 
1. Con la estimación de la desviación típica obtenida ateriormente con el grumñáfico R, se determinan los lumñáímites de control naturales con las primeras 24 muestras (es recomendable utilizar al menos 20 muestras para ello).

```{r}
qcc(Dureza[c(1:10,12:25),], type="xbar",nsigmas=3,restore.par=FALSE)
```
2. Seguidamente se incluyen las 25 restantes (sin afectar al cálculo de los límites de control), con el objeto de 
monitorizar de forma continua el proceso.
```{r}
qcc(Dureza[c(1:10,12:24),], type="xbar", newdata=Dureza[26:50,],nsigmas=3,restore.par=FALSE)

par(op)
```
Gráfico S (desviaciones típicas)-para variables. 
También podríamos haber calculado el gráfico S en lugar del de rangos. Para muestras pequeñas ses usual usar el R, entre otras cosas por su sencillez. Para submuestras con tamaños muestrales n > 10, debería utilizarse preferiblemente el gráfico S:
```{r}
qcc(Dureza[1:25,], type="S")
qcc(Dureza[1:25,], type="S", newdata=Dureza[26:50,])
```

__Algunas utilidades de la función qcc__

* Diversas maneras de representación de los gráficos de control:
```{r}
q<-qcc(Dureza[1:25,],type="xbar",
       newdata=Dureza[26:50,], plot=FALSE)
```
Se pueden mostrar sólo aquellas muestras que no han sido utilizadas para obtener los límites naturales de control 
fijando el parámetro chart.all=FALSE (sólo muestra de monitorizado).
```{r}
plot(q, chart.all=FALSE)
```
nsigmas es el número de sigmas que se van a usar para construir los límites # de control, sumando y restando dicha cantidad al valor central.
```{r}
qcc(Dureza[1:25,],type="xbar",newdata=Dureza[26:50,], nsigmas=2)
```
confidence.level es el nivel de confianza. El parámetro nsigmas queda anulado cuando se define confidence.level
```{r}
qcc(Dureza[1:25,],type="xbar",newdata=Dureza[26:50,],confidence.level=0.99)
```


* Si los limites de control se calcularan para una distancia de 1.5 * sigma
 Datos: "pistonrings"
```{r}
windows(15,10)
#otros 4 gráficos
op<-par(mfrow=c(2,2))
```

Se obtienen los límites naturales de control para el gráfico R

```{r}
q=qcc(diameter[1:25,], type="R",nsigmas=1.5,restore.par=FALSE)
summary(q)
# Se elimiminan los puntos fuera de control (1, 3, 11, 14)
qcc(diameter[c(2,4:10,12,13,15:25),], type="R", newdata=diameter[26:40,],nsigmas=1.5
    ,restore.par=FALSE)

# Todavia queda un punto fuera de control, el 25. Se elimina
qcc(diameter[c(2,4:10,12,13,15:24),], type="R", newdata=diameter[26:40,],nsigmas=1.5
    ,restore.par=FALSE)

# Se construye el diagrama para las medias:
qcc(diameter[c(2,4:10,12,13,15:24),], type="xbar", newdata=diameter[26:40,],nsigmas=1.5
    ,restore.par=FALSE)

par(op)
```
 
Todavía hay dos puntos fuera de control. Los eliminamos:
   
```{r}   
a=c(2,4:10,12,13,15:24)
qcc(diameter[a[-c(14,16)],], type="xbar", newdata=diameter[26:40,],nsigmas=1.5)
```
El proceso está bajo control; por eso se toman los límites naturales obtenidos y se utilizan para controlar el proceso 
en continuo.
Al representar las muestras restantes, se observa que varios puntos están fuera de control.
Deberían identificarse las causas que provocaron esos resultados anómalos, con el fin de corregir las anomalías y/o 
identificar cualquier cambio en el proceso (si esto último ocurre, habría que recalcular los límites de control).

```{r}
detach(pistonrings)
```
Al principio del código se introdujo un attach para poder llamar a las variables que componen pistonrings.
Es conveniente, aplicar un detach para no confundir variables en adelante


### Grafico de control para valores individuales de las variables {#renderizado}

__Ejemplo: tiempos de renderizado__

Se simulan los tiempos de operación que cada operario dedica a cada tarea de renderizado:

```{r}
muestra1=rnorm(50,33.52,0.34) # Operador 1
muestra2=rnorm(50,32,0.37) # Operador 2
muestra3=rnorm(10,40,0.5) # Operador 3
muestra=c(muestra1,muestra2,muestra3)

sample <- 1:length(muestra)
datos <- data.frame(muestra,sample)
# datos.qcc <- qcd(datos)

tiempo <- qcc.groups(muestra, sample)
```

La empresa pretende establecer los límites de control naturales para la tarea de renderizado, a partir de los cuales monitorizará el proceso con el fin de detectar posibles futuras anomalías. Para ello, toma 30 muestras de 1 elemento que se corresponden con el trabajo realizado por el operador 1. Para hallar los límites de control ejecutamos la función qcc para las 30 primeras muestras $(>20)$ con `type="xbar.one"` y, como el proceso está bajo control, representamos el resto de las muestras a monitorizar (de los tres operarios).

```{r}
windows(12,7)
qcc(tiempo[1:30], type="xbar.one", newdata=tiempo[31:110],nsigmas=3)
```

Lo que sucede es la sucesión de dos cambios bruscos bien delimitados. El primero se corresponde con el cambio del primer operario al segundo. El segundo operario, teniendo más experiencia, realiza la tarea en menos tiempo pero, como realiza su trabajo desde diferentes equipos, sus tiempos tienen más variabilidad. Finalmente, el becario se hace cargo del trabajo y el cambio se ve claramente en el gráfico de control: tarda más en realizar la tarea. El trabajo de los dos operarios aparece como puntos fuera de los límites de control, nos damos cuenta perfectamente de que su trabajo pertenece otras distribuciones diferentes a la que rige los tiempos de trabajo del operador 1. Al detectar el primer cambio deberíamos haber recalculado de nuevo los límites de control, pues se ha producido un cambio en el proceso que afecta a la variable medida


## Gráficos de control por atributos

__Gráficos qcc para atributos__: 

### Gráficos p {#P}

Al igual que en el caso anterior, lo mejor para ver cómo trabajar con qcc, es con un ejemplo.

Usaremos los datos de orangejuice, sacados también del MONTGOMERY y que estudian el sellado de las juntas de los botes de zumo de naranja concentrado.

Consta de 54 muestras de tamaño 50 cada una de ellas. D es el número de disconformidades trial es la prueba (V-F).

La forma más simple para trabajar con los datos es:
```{r}
 data(orangejuice)
 attach(orangejuice)
 orangejuice
```
Se emplean las 30 primeras muestras para el calibrado, para la obtención de los límites de los graficos de control.

Hago el diagrama de atributos tipo p (proporción de disconformidades) para Trial ==TRUE
```{r}
windows(15,8)
qcc.atributos <- qcc(D[trial], sizes=size[trial], type="p")
```
Se realiza una modificación, ya que encontramos que los puntos 15 y 23 están fuera de los límites de control.

Se pueden eliminar puntos que no me interesan con la función "setdiff":
```{r}  
nuevos <- setdiff(which(trial), c(15,23))
nuevos
```
Y ahora realizo el control por atributos pero de mis nuevos datos
```{r}
windows(15,8)
qcc.nuev.atributos <- qcc(D[nuevos], sizes=size[nuevos],type="p")
qcc.nuev.atributos 
```
Todavía hay una submuestra fuera de control aunque ahora es la 20, antes de la primera tanda de eliminación, en la muestra original, era la 21. Se procede a su eliminación:
```{r}
nuevos2 <- setdiff(which(trial), c(15,21,23)) 
nuevos2
qcc.nuev.atributos <- qcc(D[nuevos2], sizes=size[nuevos2],type="p")
```
El proceso esta bajo control: ahora incluyo las demás muestras
```{r}
b=qcc(D[nuevos2], sizes=size[nuevos2], type="p",newdata=D[!trial], 
      newsizes=size[!trial])
summary(b)
```
### Gráfico tipo np {#np}

número de disconformidades a partir de la aprox. norma a la distribución binomial
```{r}
# Hago el diagrama de atributos tipo np (num de disconformidades) para Trial ==TRUE
windows(15,8)
qcc.atributos <- qcc(D[trial], sizes=size[trial], type="np")
```
Se realiza una modificación, ya que los puntos que se "salen" son el 15 y el 23
Se pueden quitar puntos que no me interesan con la función "setdiff":
```{r}
nuevos <- setdiff(which(trial), c(15,23))
nuevos
```
y ahora hago el control por atributos pero a partir de mis nuevos datos
```{r}
qcc.nuev.atributos <- qcc(D[nuevos], sizes=size[nuevos],type="np")
qcc.nuev.atributos # Todavía hay dos fuera de control

nuevos2 <- setdiff(which(trial), c(15,21,23)) # Aunque ahora es el 20, antes
# de la primera tanda de eliminación era el 21
nuevos2
qcc.nuev.atributos <- qcc(D[nuevos2], sizes=size[nuevos2],type="np")

# Ahora incluyo las demás muestras
b=qcc(D[nuevos2], sizes=size[nuevos2], type="np",newdata=D[!trial], newsizes=size[!trial])
summary(b)

detach(orangejuice)
```
### Gráficos C {#gc}

 _Número de no conformidades_
 
```{r}
# Se cargan los datos:
data(circuit)
attach(circuit)
# Hago el diagrama de atributos tipo c (num de disconformidades) para Trial ==TRUE
windows(15,8)
qcc.atributos <- qcc(x[trial], sizes=size[circuit$trial], type="c")

# Se pueden quitar puntos que no me interesan con la función "setdiff" (el 6 y el 20):

nuevos <- setdiff(which(trial), c(6,20))
nuevos

#y ahora hago el control por atributos pero de mis nuevos datos


qcc.nuev.atributos <- qcc(x[nuevos], sizes=size[nuevos],type="c",title="Gráfico c
                          para el nnum de unidades defectuosas por muestra",xlab="muestra",
                          ylab="No conformidades por muestra inspeccionada")

qcc.nuev.atributos <- qcc(x[nuevos], sizes=size[nuevos],newdata=x[!trial],type="c",title="Gráfico c
                          para el num de unidades defectuosas por muestra",xlab="muestra",
                          ylab="No conformidades por muestra inspeccionada")
detach(circuit)
```


### Gráficos U {#gu}

 _Número medio de no conformidades por muestra_

```{r}
# Se cargan los datos:
data(pcmanufact)
attach(pcmanufact)

# Hago el diagrama de atributos tipo c (num de disconformidades) para Trial ==TRUE
windows(15,8)
qcc.atributos <- qcc(x, sizes=size, type="u",title="Gráfico
             u para el num medio de unidades defectuosas por
             muestra",xlab="muestra",
                     ylab="Num no conformidades medias por muestra")
detach(pcmanufact)
```

## Otros gráficos de Control: CUSUM y EWMA

### GRÀFICOS CUSUM {#cusum}

Se cargan los datos y se agrupan para poder realizar el gráfico de control

```{r}
##revision.archivo pistonrings
data(pistonrings)
attach(pistonrings)
diameter <- qcc.groups(pistonrings$diameter,pistonrings$sample)


# se.shif: es el valor K que nos da la sensibilidad del gráfico,
# detectará cambios, desplazamientos de la media mayores que k veces
# la desviación típica estimada
# decision.interval: es el parámetro h, a partir de cual se construyen
# los límites de control: H = h_sigma. Suele valer 4 o 5.


windows(15,10)
# 4 paneles en un gráfico:
op<-par(mfrow=c(2,2))
q <- cusum(diameter[1:25,], decision.interval = 4, se.shift = 1
           ,restore.par=FALSE)
summary(q)

q1 <- cusum(diameter[1:25,], newdata=diameter[26:40,], decision.interval = 4,
            se.shift = 1,restore.par=FALSE)
q2 <- cusum(diameter[1:25,], newdata=diameter[26:40,], decision.interval = 5,
            se.shift = 1,restore.par=FALSE)
summary(q2)

plot(q2, chart.all=FALSE,restore.par=FALSE)
par(op)
```

Con una mayor sensibilidad, detectando cambios de magnitud 0.6 sigma:

```{r}
windows(15,10)
# 4 paneles en un gráfico:
op<-par(mfrow=c(2,2))
q <- cusum(diameter[1:25,], decision.interval = 4, se.shift = 0.6
           ,restore.par=FALSE)

# Elimino un punto, el 14
q1 <- cusum(diameter[c(1:13,15:25),], decision.interval = 4, se.shift = 0.6
            ,restore.par=FALSE)
summary(q1)

q2 <- cusum(diameter[c(1:13,15:25),], newdata=diameter[26:40,], se.shift = 0.6
           , decision.interval = 4,restore.par=FALSE)
summary(q)
plot(q2, chart.all=FALSE,restore.par=FALSE)

par(op)

#revision pistonrings 
detach(pistonrings)

```

__Aplicación del gráfico de control CUSUM a los datos "Dureza" o "plates":__

```{r}

windows(10,15)

op<-par(mfrow=c(2,1))
# Se suele tomar como buena práctica el asignar el valor de h = 5 cuando se pretende
# identificar un cambio en la media de una desviación típica:
q <- cusum(Dureza[1:25,], decision.interval = 5, se.shift = 1,restore.par=FALSE)
summary(q)
names(q); q$limits

# Para la muestra a monitoriza:
q2 <-  cusum(Dureza[1:25,], decision.interval = 5, se.shift = 1, newdata=Dureza[26:50,],
            restore.par=FALSE)
summary(q2)

par(op)
```

En este caso, el gráfico de control de la media detecta antes el cambio del proceso.
Es un cambio grande. El gráfico CUSUM detecta mejor los cambios pequeños. Cambios inferiores 2*sigma: los detectan mejor los gráficos CUSUM y EWMA Cambios superiores a 2*sigma: los detectan mejor los gráficos de la media y rango.

```{r}
# Alternativamente se podría haber utilizado la librería qcr:
library(qcr)

res.qcd <- qcd(plates, type.data = "dependence")
res.qcs <- qcs.cusum(res.qcd, type = "cusum")
plot(res.qcs)
```

### GRÁFICOS EWMA {#ewma}

```{r}
# revision
data(pistonrings)
attach(pistonrings)
diameter <- qcc.groups(pistonrings$diameter, pistonrings$sample)

windows(15,8)
# 4 paneles en un gráfico:
op<-par(mfrow=c(1,2))
# Se suele tomar como buena práctica el asignar el valor de 0.2 al parametro lambda
q <- ewma(diameter[1:25,], lambda=0.2, nsigmas=3,restore.par=FALSE)
summary(q)
names(q); q$limits

# Para la muestra a monitorizar se emplean unos límites ligeramente más exigentes
q2 <-  ewma(diameter[1:25,], lambda=0.2, nsigmas=3, newdata=diameter[26:40,],
            plot = FALSE,restore.par=FALSE)
summary(q2)
plot(q2)

par(op)

#detach(pistonrings)

names(q2)
q2$limits
##
## En el caso de observaciones individuales:
##
x <- c(33.75, 33.05, 34, 33.81, 33.46, 34.02, 33.68, 33.27, 33.49, 33.20,
       33.62, 33.00, 33.54, 33.12, 33.84) # viscosity data (Montgomery, pag. 242)
q <-  ewma(x, lambda=0.2, nsigmas=2.7)
summary(q)
```

__Aplicación del gráfico de control EWMA a los datos "Dureza" o "plates":__

```{r}

windows(10,15)
# 4 paneles en un gráfico:
op<-par(mfrow=c(2,1))
# Se suele tomar como buena práctica el asignar el valor de 0.2 al parametro lambda
q <- ewma(Dureza[1:25,], lambda=0.2, nsigmas=3,restore.par=FALSE)
summary(q)
names(q); q$limits

# Para la muestra a monitorizar se emplean unos límites ligeramente más exigentes
q2 <-  ewma(Dureza[1:25,], lambda=0.25, nsigmas=3, newdata=Dureza[26:50,],
            restore.par=FALSE)
summary(q2)

par(op)

```

En este caso, el gráfico de control de la media detecta antes el cambio del proceso.
Es un cambio grande. El gráfico EWMA detecta mejor los cambios pequeños.
Cambios inferiores 2*sigma: los detectan mejor los gráficos CUSUM y EWMA
Cambios superiores a 2*sigma: los detectan mejor los gráficos de la media y rango.

```{r}

# Alternativamente se podría haber utilizado la librería qcr:

library(qcr)

res.qcd <- qcd(plates, type.data = "dependence")
# res.qcs <- qcs.ewma(res.qcd, type = "ewma") #REVISION
plot(res.qcs)
```

## CURVAS OC {#oc}

Tenemos dos opciones:

 1. La más sencilla es crear un objeto qcc (por variables 

 2. por atributos) y después ejecutar.

### Curvas OC para gráfica de variables

```{r}
library(qcc)

### Curvas OC para el gráfico de la media #################################
  
data(pistonrings)
pistonrings
attach(pistonrings)
dim(pistonrings)
#200 datos 3 variables

#creacion de los grupos qcc
diameter <- qcc.groups(pistonrings$diameter, pistonrings$sample)

#hace grupos por diametro y muestra; lo que me da una matriz 40x5
#Como hay 5 observaciones por submuestra, hay 200/5=40 submuestras
diameter
dim(diameter)

# Se crea el objeto qcc y luego se utiliza como argumento de la función
# oc.curves. 
windows()

qcc.variables <- qcc(diameter, type="xbar")
oc.curves(qcc.variables) # Representa las curvas características de 
# operación para el gráfico, variando en tamaño de muestra

# Y otra forma es crearlo todo junto, del siguiente modo:

beta1 <- oc.curves(qcc(diameter, type="xbar", nsigmas=3,
                         plot=FALSE),n=c(1,5,10,15,20,25)) 
# Puedo elegir los tamaños muestrales variando "n".

beta1

# Average run length (ARL): muestras necesarias hasta la primera 
# fuera de los límites de control

ARL=1/(1-beta1)

ARL

matplot(seq(0,5,length=101),ARL,col=c(1,2,3,4,5,6),type="l",
        lty=1,xlab="Desviaciones de la media medidas en nº desv. tipicas")
legend(2,300,c("n=1","n=5","n=10","n=15","n=20","n=25"),
       col=c(1,2,3,4,5,6),lty=1,lwd=2)

detach(pistonrings)
```

Si es por atributos

```{r}
## Curvas características para un grafico p ##

data(orangejuice)
attach(orangejuice)

# Primero se realiza el gráfico de control:
qcc(D[trial], sizes=size[trial], type="p", plot=TRUE)

# Se eliminan los puntos fuera de control y se recalculan los límit es
nuevos2 <- setdiff(which(trial), c(15,21,23)) 
windows(15,10)
qcc.nuev.atributos <- qcc(D[nuevos2], sizes=size[nuevos2],type="p")

# Curva OC a partir de los resultados del grafico de control:
beta <- oc.curves(qcc(D[nuevos2], sizes=size[nuevos2], type="p", plot=FALSE))
print(round(beta, digits=4))

windows(15,10)
op<-par(mfrow=c(1,2))
oc.curves(qcc(D[nuevos2], sizes=size[nuevos2], type="p", plot=FALSE))

# Curva ARL:
plot(seq(0,1,length=101),as.numeric(1/(1-beta)),type="l", 
ylab="Average Run Length to detect shift, ARL",xlab="p" )
par(op)
```


_NOTA_: debido a que la función oc.curves utiliza distribución binomial en lugar de la aproximación normal, se #obtiene un valor de la proporción media diferente a la que proporciona el gráfico de control y, además, el ARL obenido para esa media no se corresponde con 1/0.0027=370 para una distancia de 3*sigma.

SEGUIDAMENTE SE MUESTRA UN SCRIPT QUE UTILIZA LA APROXIMACIÓN NORMAL:

```{r}

data(orangejuice)
attach(orangejuice)

# gráfico de control:
obj.qcc <- qcc(D[nuevos2], sizes=size[nuevos2], type="p", plot=TRUE) 

# p.hat: la proporción de errores media por muestra
# LI, LS: límites de control naturales
# sd: desviación típica de la aproximación normal

p.hat <- obj.qcc$center
n <-mean(size)
varianza.hat <- ((p.hat)*(1-p.hat))/n
sd <- sqrt(varianza.hat)
nsigma=3

LI <- p.hat-nsigma*sd

LS <- p.hat+nsigma*sd

# Diferentes valores de la proporción de errores:

p <- seq(0,1,0.01)


#Definimos una función para calcular los beta (ERROR TIPO II) con el TCL

beta.norm <- function(p.hat,sd,LI,LS){
  b <- round(pnorm(LS, mean = p.hat,sd = sd )-pnorm(LI, mean = p.hat,sd = sd )
       ,3)
  return(b)
}
  
beta <- apply(as.matrix(p),1,beta.norm,sd,LI,LS)

windows(19,10)
op=par(mfrow=c(1,2))
#Realizamos el gráfico
plot(p, beta, type = "n", ylim = c(0, 1), xlim = c(0, 1), 
     main = "OC curves for disconformities proportion using TCL", 
     xlab = expression(p), ylab = "Prob. type II error ")
#rect(par("usr")[1], par("usr")[3], par("usr")[2], par("usr")[4], 
#     col = qcc.options("bg.figure"))
lines(p, beta)
lines(rep(p[which.max(beta)], 2), c(0, max(beta)), lty = 2)

# Curva ARL:
plot(seq(0,1,length=101),as.numeric(1/(1-beta)),type="l", 
ylab="Average Run Length to detect shift, ARL",xlab="p" )
par(op)


detach(orangejuice)

## Curvas OC para un gráfico de control tipo c ############################

data(circuit)
attach(circuit)

windows(15,10)
op<-par(mfrow=c(1,2))
#q <- qcc(x[trial], sizes=size[trial], type="c", plot=TRUE)
#beta <- oc.curves(q)
#print(round(beta, digits=4))par(op)

detach(circuit)

```
NOTA: debido a a que la función oc.curves distribución de poisson en lugar de la aproximación normal, se obtiene un valor del número de disconformidades diferente a la que proporciona el gráfico de control y, además, el 
ARL obenido para esa media no se corresponde con 1/0.0027=370 para una distancia de 3*sigma




